【裁判字號】    95,再易,2
【裁判日期】    950331
【裁判案由】    再審之訴
【裁判全文】
臺灣臺南地方法院民事判決               95年度再易字第2號
再審原告    甲○○
再審被告    荷商荷蘭銀行股份有限公司台北分公司
法定代理人  乙○○
上列當事人間請求清償債務事件，再審原告對於本院民國94年12
月20日94年度簡上字第154號確定判決提起再審之訴，本院判決
如下：
    主      文
再審之訴駁回。
再審訴訟費用由再審原告負擔。
    事實及理由
一、本件再審原告起訴主張：
（一）兩造間清償債務事件，由再審被告向本院台南簡易法庭起
      訴並由本院台南簡易庭以94年度南簡字第970號判決再審
      原告敗訴，再審原告不服提起上訴，仍由本院於民國94年
      12月20日以94年度簡上字第154號民事判決駁回上訴而確
      定，上述確定判決於94年12月29日寄存送達再審原告，再
      審原告認上述確定判決有再審之事由，爰於95年1月5日提
      起再審之訴，以為救濟。
（二）再審原告於85年間向訴外人美商美國商業銀行國家信託儲
      蓄股份有限公司松山分公司申請持用所發給之威士信用卡
      及萬事達信用卡，然後美商美國商業銀行國家信託儲蓄股
      份有限公司將信用卡消費債權讓與再審被告，由再審被告
      承受訴外人美商美國商業銀行國家信託儲蓄股份有限公司
      松山分公司對再審原告之信用卡債權，而再審原告原所積
      欠信用卡消費款，在85年起至92年間經再審原告向再審被
      告繳清包括利息、本金總計新台幣（以下同）490,000元
      ，再審原告又於93年間繳納104,000元，剩餘金額正確應
      為170,000元，然再審被告卻仍向再審原告請求305,758元
      ，依法不合，原審並未詳細調查事實，且原審訴訟言詞辯
      論程序進行中，再審被告經合法通知，未於言詞辯論期日
      到場，原審竟行判決，應傳訊再審被告到庭與再審原告對
      質有關事實、金額後而判決，故原確定判決有所違誤。
（三）再審原告使用再審被告之信用卡有7年之久，一直信用良
      好，可惜在92年6月間被親人所害，使再審原告所經營之
      公司破產，而再審原告於92年8月14日繳納27,259元，所
      餘欠信用卡消費款為285,873元，又在93年間分期繳納104
      ,813 元，所餘欠之信用卡消費款正確應為181,060元。另
      再審原告於85年至92年間為止，所積欠之信用卡消費款全
      部為280,000元，但在此期間，再審原告所繳納之消費款
      本金及利息共計600,000元，超出信用卡消費款之總額2倍
      ，再審被告所計算之金額請求，使再審原告不勝訝異。故
      依此提起本件再審之訴。
（四）再審之訴聲明：（1）原確定判決應予廢棄。（2）再審被
      告第一審之訴應予駁回。（3）再審及確定前一、二審訴
      訟費用由再審被告負擔。
二、再審被告方面：再審被告未提出書狀作何聲明及陳述。
三、程序方面：
    按民事再審之訴，應於30日之不變期間內提起；前項期間，
    自判決確定時起算，判決於送達前確定者，自送達時起算。
    民事訴訟法第500條第1項、第2項定有明文。查本件再審原
    告係主張本院94年12月20日94年度簡上字第154號確定判決
    有再審事由而提起本件再審之訴，查前開判決係於94年12月
    20日宣示而告確定，並於94年12月29日寄存送達再審原告，
    已經本院依職權調取前開民事卷宗核閱無誤，而再審原告係
    於95年1月5日提起本件再審之聲請，並未逾30日之不變期間
    ，則其對前開民事確定判決提起本件再審之訴，自屬合於程
    序，合先敘明。
四、實體方面：
（一）按對確定判決提起再審之訴，應符合民事訴訟法第496條
      第1項所列13款事由，民事訴訟法第496條第1項定有明文
      。又對於簡易訴訟程序之第二審確定終局判決，如就足影
      響於裁判之重要證物，漏未斟酌者，亦得提起再審之訴，
      民事訴訟法第436條之7亦有規定。另再審之訴顯無再審理
      由者，得不經言詞辯論，以判決駁回之，民事訴訟法第50
      2條第2項另有規定。
（二）本件再審原告所主張之再審理由之一，乃再審原告所積欠
      信用卡消費款，經再審原告於93年間繳納104,000元，剩
      餘金額正確應為170,000元，然再審被告卻仍向再審原告
      請求305,758元，依法不合，又原審並未詳細調查事實，
      且原審於言詞辯論程序進行中，再審被告經合法通知，未
      於言詞辯論期日到場，原審竟行判決，故原確定判決有所
      違誤等語。查再審原告所主張之上開再審理由，業據再審
      原告於原判決訴訟程序中為主張，經原判決法院於審理中
      所審酌，判決再審原告應給付再審被告305,758元及利息
      、違約金，並於判決中載明認定事實、證據取捨之理由，
      有本院所調閱本院94年度南簡字第970號、94年度簡上字
      第154號卷可據，而再審原告之上開再審事由，均係就原
      判決認定事實、證據取捨為爭執，並就原判決已審酌之證
      據再提出為抗辯，並不符合民事訴訟法第436條之7所規定
      足以影響裁判之證物漏未審酌之要件，再審原告復未說明
      原判決究有民事訴訟法第496條第1項所規定之何種再審事
      由，因此，再審原告以上述事由，而主張原判決有再審理
      由，並無所據。
（三）再審原告另主張其使用再審被告之信用卡有7年之久，一
      直信用良好，但在此期間，再審原告所繳納之消費款本金
      及利息共計600,000元，超出信用卡消費款之總額2倍，且
      依其所計算，再審原告所餘欠再審被告之信用卡消費款正
      確應為181,060元，另再審原告於85年至92年間為止，所
      積欠之信用卡消費款全部為280,000元等語。然查，再審
      原告之上開主張，仍係就原判決認定事實、證據取捨為爭
      執，並就原判決命再審原告應給付再審被告之消費款金額
      為否認，並未符合民事訴訟法第496條第1項、第436條之7
      所規定之再審事由，並不具再審理由，已如前述。至於再
      審原告前所繳納之信用卡消費款本金及利息，縱係屬實，
      亦與原判決及本件再審事件無關，蓋原判決兩造所爭執者
      ，乃再審原告未依約繳納消費款後，積欠消費款多少未清
      償之事實，與再審原告以前正常使用再審被告之信用卡期
      間，曾按期繳納過多少本金及利息無涉，因此，再審原告
      以上述事由為再審理由，亦無所據。
（四）另言詞辯論期日，當事人之一造經合法通知，無正當理由
      不到場者，得依到場當事人之聲請，由其一造辯論而為判
      決；不到場之當事人，經再次通知而仍不到場者，並得依
      職權由一造辯論而為判決，民事訴訟法第385條第1項定有
      明文。又上開規定，於簡易訴訟之第二審程序準用之，民
      事訴訟法第436條之1第3項、第463條有所明文。原判決法
      院於94年12月6日最後言詞辯論期日，再審被告經合法通
      知，無正當理由未到庭，經再審原告之聲請，而行一造辯
      論程序而判決，有本院94年度簡上字第154號94年12月6日
      言詞辯論筆錄在卷可據，該訴訟程序並無違誤，因此，再
      審原告以再審被告於原判決言詞辯論期日未到庭，原判決
      法院竟為一造辯論判決，訴訟程序有所違誤之情為再審理
      由，亦無所稽。
（五）綜上所述，再審原告主張原確定判決有上述之再審理由，
      並不足採，從而，其執此提起本件再審之訴，顯無理由，
      爰不經言詞辯論，予以駁回。
五、據上論結，本件再審之訴顯無再審理由，依民事訴訟法第50
    2條第2項、第78條，判決如主文。
中    華    民    國    95    年    3    月    31    日
                  民事第三庭    審判長法  官  張季芬
                                      法  官  郭貞秀
                                      法  官  陳杰正
以上正本證明與原本無異。
本判決不得上訴。
中    華    民    國    95    年    3    月    31    日
                                      書記官  林賢慧


司法院資訊處製作；財團法人民間司法改革基金會備份。
